【裁判字號】    88,重上更(四),94
【裁判日期】    890807
【裁判案由】    貪污治罪條例
【裁判全文】
臺灣高等法院刑事判決                        八十八年度重上更(四)字第九四號
    上  訴  人
    即  被  告  乙○○
    指定辯護人  本院甲○辯護人
右上訴人，因貪污案件，不服台灣台北地方法院，八十二年度訴字第二八二號，中華
民國八十二年八月十一日第一審判決（起訴案號台灣台北地方法院檢察署八十一年度
偵字第一七五七二號），提起上訴，判決後，經最高法院第四次撤銷發回更審，本院
判決如左：
    主  文
原判決撤銷。
乙○○依據法令從事公務之人員，藉端勒索財物，處有期徒刑伍年，褫奪公權年。
所得財物新臺幣壹萬元應予追繳發還被害人邱榮華，如全部或一部無法追繳時，以其
財產抵償之。
    事  實
一、乙○○係台北市政府警察局（下稱市警局）古亭分局（現改為中正第二分局）廈
    門街派出所警員，為依據法令從事公務之人員。於民國（下同）八十一年二月二
    十一日下午一時許，有不詳姓名之人匿名電話方式向市警局一一０報案台偽稱：
    台北市○○路四九七號三樓內有人販賣安非他命，未指定犯人而誣告，經該台值
    班人員通報市警局古亭分局勤務中心，再轉至該分局廈門街派出所，由值班警員
    蘇信昌於當（二十一）日下午一時十分接報後，由於備勤之乙○○在派出所之二
    樓，不在一樓，蘇信昌以為張信雄不在場，隨即指派待命服勤之警員楊慶燦（已
    經檢察官不起訴處分確定）率同台灣警察專科學校（稱警校）實習生蔡崑達前往
    上址處理，嗣當日備差之乙○○自派出所之二樓下來，由電話記錄簿得知有人密
    報上址有人販賣安非他命，而乙○○知台北市○○路四九七號三樓（八十年七月
    十五日整編門牌號碼，整編後為汀州路二段二四九號三樓）為其友人邱榮華租住
    處出入，認機不可失，欲藉端勒索財物，乃隨後前往上址執行臨檢，乙○○預以
    七星牌香菸盒包裝狀似安非他命之藥品，趁人不注意時棄置於室內，於臨檢時，
    再指示不知情之蔡崑達在客廳垃圾桶旁拾取該七星牌香菸盒交予乙○○，乙○○
    取出盒內疑似安非他命物品，即稱查獲安非他命，要在場之潤強、邱榮華、黃
    紹聯、朱敬賢等供出該物為何人所有，但為潤強等人否認，乙○○乃要以潤
    強等人俱為其友人，此事由其處理即可為由，求楊慶燦、蔡崑達先行返回派出所
    ，此案交由伊處理，迨楊慶燦、蔡崑達二員離去後，乙○○即向邱榮華表示，欲
    擺平此事需交出新台幣（以下同）二萬元，邱榮華惟恐被移送偵辦，心生畏懼，
    詢問在場之龐潤強、朱敬賢、黃紹聯等人均無現款後，乃請龐潤強打電話予邱榮
    華胞兄邱榮豊自服務公司帶錢返家，邱榮豊於當日下午二時三十分許攜回一萬元
    現款交予邱榮華，再由邱榮華交予乙○○，乙○○收受該一萬元後始於臨檢紀錄
    表記載未發現不法情事後，持該疑似安非他命之不明物品離去。
二、案經法務部調查局台北市調查處（下稱市調處）移送台灣台北地方法院檢察署檢
    察官偵查起訴。
    理  由
一、訊據上訴人即被告乙○○矢口否認有前揭誣告及藉端勒索財物之犯行，辯稱：伊
    並未與潤強合夥開設電動玩具店，且未匿名電話方式向市警局一一０報案台電
    話報案誣指台北市○○路四九七號三樓有人販賣安非他命，調查人員將其事後所
    錄之聲音，截錄於市警局一一０報案錄音帶，真正之一一０報案內容錄音非其聲
    音，且當時其與楊慶燦、蔡崑達前往臨檢並未查獲疑似安非他命物品，亦未發現
    違法情事，因當日伊係備差，必須製作筆錄，所以要楊慶燦、蔡崑達二人先行離
    去，伊製作完臨檢紀錄表並蓋妥指印後就離去，並未向邱榮華索取一萬元，至向
    在場之人稱查獲安非他命，是調查案件的技巧，並非真正查獲安非他命云云。
二、惟查：
  (一)八十一年二月廿一日下午一時許，確有人以匿名電話方式向市警局一一０報案台
    偽稱：台北市○○路四九七號三樓（八十年七月十五日整編後新門牌為汀洲路二
    段二四九號三樓）內有人販賣安非他命，經該台值班人員通報市警局古亭分局勤
    務中心，再轉至該分局門街派出所，由值班警員蘇信昌接報後，因備勤之被告
    不在場，乃即指派待命服勤之警員楊慶燦率同警校實習生蔡崑達前往上址處理，
    嗣被告方尾隨前往上址執行臨檢之事實，業經證人即古亭分局勤務中心值勤人員
    李慶成、廈門街派出所值班警員蘇信昌，前往上址之警員楊慶燦及警校實習生蔡
    崑達先後於市調處及檢察官偵查中供證綦詳（見偵查卷第卅五頁背面、第卅八頁
    背面、第四十一頁背面、第四十四頁背面、第七十一頁及背面），並有門街派
    出所電話紀錄簿、蔡崑達所撰報告及一一０報案電話錄音帶在卷可稽（見偵查卷
    第廿二頁、第七頁及背面、外放證物袋）。公訴人指此一匿名電話為被告所為，
    被告則堅決否認有打此一電話。本院查：
  (1)依據證人邱榮華於市調處訊問中供稱：「本案經貴（指市調處）處偵辦後，乙○
    ○（指被告）為逃避刑責曾私下找龐潤強商議，向龐潤強坦承上述檢舉電話是乙
    ○○本人以匿名方式舉報的，希望博得龐潤強同情勿予追究」等語明確（見偵查
    卷第卅一頁），而市調處承辦人為比對被告是否即係一一０報案者，乃調取該一
    一０報案錄音帶，並請被告錄下相關對白送請鑑定結果，發現二者錄音帶音質特
    徵相同，復有該二捲錄音帶及法務部調查局八十一年六月八日（八一）陸字第八
    一０五九五三七號鑑定通知書及八十二年十二月十三日肅字第一四一三九號函
    在卷可按（見偵查卷第九頁及本院上訴卷第五十八、第五十九頁）。
  (2)本院前審再囑託內政部警政署刑事警察局鑑定八十一年二月廿一日不明人士報案
    之錄音帶（下稱甲帶）、被告本人複誦相同內容之錄音帶（下稱乙帶）及八十一
    年二月廿二日被告於邱榮華住宅談話錄音帶（下稱丙帶），其聲音是否出自相同
    之人﹖據復甲帶與乙帶依據聲音視聽比對法，推定二者可能非出於同一人所發出
    之聲音，又甲帶與乙帶係電話錄音，丙帶係當場談話錄音，二者錄音方式不同，
    聲音頻率不同，且二者可資比對之相同字句太少，致無法判定是否係同一人之聲
    音，亦有該局八十三年九月廿一日刑鑑字第八一六七五號函在卷可稽，而市警
    局一一０報案錄音帶因於設備，無法鑑驗是否有經剪接，並經該局鑑定證人賴
    錫欽到院結證明確（見本院上更(一)卷第九十一頁至九十三頁）。
  (3)本院前審再將上開三捲錄音帶送請法務部調查局詳加鑑定，經該局再為鑑定，經
    聆聽及以聲紋鑑析結果，前開甲、乙、丙三捲錄音帶其音質均屬相同一人之聲音
    ，有該局八十三年十月廿二日陸(三)字第八三一０八九０六號鑑定通知書附卷為
    憑，而甲帶為節錄自市警局一一０報案台電話錄音（市警局一一０受理報案錄音
    大帶，因逾保存期限三個月而輪替使用，無案可稽，有該局八十三年八月一日北
    市警勤字第六一六一二號函在卷為憑），經檢驗結果其談話語氣連貫且未發現有
    剪接中斷痕跡，亦經該局鑑驗明確，有該局八十三年二月十九日陸(三)字第八三
    一三七０七一號鑑定通知書在卷可證，並均經鑑定證人廖榮祥到院結證屬實，雖
    被告質疑甲帶末段為自乙帶過錄，然經本院前審再向市調處函查，據復經查甲帶
    為市警局一一０報案中心提供該處之原帶（指由報案中心大帶直接過錄之原帶）
    ，亦無經過剪接，乙帶要求乙○○模仿報案錄音帶之內容以做比對，故兩帶均送
    該局第六處做聲紋鑑定，並經確定乙○○聲紋音質相同，有該處八十三年七月十
    一日肅字第三六一四一九號及八十四年四月十七日肅字第四六０七六八號函
    附卷為憑。本院前審曾就甲捲錄音帶（指由報案中心大帶直接過錄之原帶）予以
    勘驗，發現剛開始為一男一女之對話（即報案人與報案中心值班人員之對話），
    後半段有一男子一直談話的聲音，本院乃再請調查局，就甲捲錄音帶裡一男一女
    對話與乙、丙帶之男士聲紋予以鑑定是否為同一人？並請查明該甲帶後半段之男
    士聲音是否自乙帶拷貝過來？據法務部調查局八十七年十二月九日陸(三)字第八
    七０九二六二三號函覆稱：「本案係針對編號甲證物錄音帶前段男、女聲對話中
    之男士聲紋與編號乙採樣錄音帶內聲音及編號丙索賄錄音帶與編號乙錄音帶相同
    發音進行比對（並非比對編號甲錄音帶後段聲音與編號乙錄音帶聲音）。編號甲
    錄音帶後半段男士聲音明顯係辦案單位採樣供比對聲音，是否拷貝自編號乙錄音
    帶，無法鑑析，但此部分不會影響本局原鑑定結果。」
  (4)因本案錄音帶之鑑定有如上二種不同之結果，本院乃再依被告之聲請，將上開三
    捲錄音帶送往中央警察大學，經該校鑑定結果：「（一）錄音帶甲後段之語音波
    形如圖一所示，錄音帶乙之語音波形如圖二所示，兩者語音波形相同，即過錄的
    聲音來源相同。（二）錄音帶甲前段錄音並沒有剪輯的跡象。（三）錄音帶甲前
    段男女對話錄音之男士語音及錄音帶乙各次重述語音之同字音比對所計算的倒頻
    譜參數差距大於十八的字數大於總比對字數的一半以上，所以倒頻譜參數有顯著
    的差異。綜合上述結果，比對的兩語句應係不同人所為。（四）語者鑑定必須相
    同內容語句進行比對，所以錄音帶丙的一般談話錄音無法與錄音帶甲前段的男士
    聲音相比對」，  此有鑑定書一本在本院卷可查（見本院更四卷三五頁以下）。
  (5)由以上法務部調查局、內政部刑事警察局、中央警察大學等三機關所為之鑑定，
    雖刑事警察局之鑑定說明，較不精密，但中央警察大學之鑑定亦載明語音波形，
    不可謂不精密，而語音鑑定係科學依儀器為之，固有其一定之限制，且鑑定之素
    材亦無可改變，是以結果有不同，在科學上難免有爭議，惟在法律因此而生之利
    益及不利益時，因科學之鑑定既尚有疑義，其利益即應歸之被告，是以本件報案
    之匿名錄音是否被告所為，既有科學上之疑義，自難逕認係被告所為。至被告所
    辯調查局有變造錄音帶內容云云，惟上開錄音帶錄音帶經中央警察大學之鑑定亦
    無變造之事實，是被告所言變造云云，自亦無可採，附此敘明。
  (二)被告於案發當日係備差，依被告所言其當時在派出所二樓寫資料，嗣至值班台見
    值班人員蘇信昌不在，見公務電話記錄簿內有人販賣安非他命之記載而前往該址
    查緝，其係楊慶燦、蔡崑達二人先抵達現場，隨後其才跟著抵達等語無誤（見偵
    查卷第廿三頁背面、廿四頁），又在上址之邱榮華、黃紹聯、潤強與被告均係
    好友，亦經被告迭次供明，則被告豈有不知邱榮華等人之住址之理，是被告觀看
    公務電話記錄簿後，得知有人在「汀洲路四九七號三樓」販賣安非他命時，心中
    早知與邱榮華等人有關，再者，被告與潤強有債務糾紛，己如前述，是被告顯
    有利用此次機會利用邱榮華等人之力量向潤強索取債款之動機。
  (三)有關查獲安非他命之爭議，經查：
  (1)被告於進入上開屋內後如何指示不知情之蔡崑達在客廳垃圾桶旁拾取七星牌香菸
    盒交予被告，被告取出盒內疑似安非他命物品，即稱查獲安非他命，要在場之龐
    潤強等人承認該物為何人所有，但為潤強等人否認，嗣被告復如何藉詞要求楊
    、蔡二人先行返所，然後再藉端以臨檢查獲安非他命為由向邱榮華勒索一萬元，
    且該一萬元係由邱榮豐經潤強之電話通知自外攜回交予邱榮華，再由邱榮華交
    予被告等情，亦分別據證人即當時在場之人邱榮華、龐潤強、黃紹聯、朱敬賢及
    警校實習生蔡崑達於市調處證述甚詳，且有蔡崑達所撰寫之報告在偵查卷可稽（
    見偵查卷第七、八頁、第卅─卅四頁、第卅八頁及背面、第卅九頁、第五十四─
    六十三頁），由以上相關人士之供述可知，案發當天係被告首先指示蔡崑達於垃
    圾桶中發現疑似安非他命之物品。而被告係最後至上址之警察人員，但卻最先發
    現，已啟人疑竇。
  (2)證人金惠玲於市調處證稱：「．．．（當時我並未在場），當（二十一）晚十時
    返家後，我丈夫邱榮豐及小叔邱榮華才告訴我當（二十一）天乙○○等人前來住
    所臨檢，發現來路不明的安非他命並索取新台幣壹萬元後才離去．．．乙○○於
    八十一年二月二十一日至我住所臨檢離去後，次日（二十二日）起，多次單身前
    來，故我在家裡與他見面數次，我曾質問他，如欲錢，可向我們借，為何要以臨
    檢方式索取金錢，並害我小叔邱榮華等人，涉嫌吸食安非他命，乙○○未反駁，
    沈默不語」等語（見偵查卷第五十二頁背面、第五十三頁），由證人金惠玲此一
    供述，可以佐證所謂查獲安非他命之事，僅係被告索取金錢之藉口。
  (3)被告於案發現場確實指示證人蔡崑達拾起七星香菸之包裝盒，並稱其中有安非他
    命，然被告於法務部調查局台北市調查處亦竟稱：「當時我有指著垃圾桶騙他們
    說裡面有安非他命」及「我是騙他們說有（在現場搜索到安非他命）」等語（見
    同上卷第十三頁背面），俱見被告亦坦承有指著垃圾桶稱有安非他命，可證蔡崑
    達等人所言屬實，然其竟否認蔡崑達等人所言，可證被告之供述旨在避重就輕，
    其欲隱匿事實真像甚明。
  (4)依上所述，被告在上址，確實指示證人蔡崑達自垃圾桶旁拾起七星香菸盒，並稱
    其中有安非他命之物，雖該疑似安非他命之來源，公訴人認被告係持該疑似安非
    他命藥品自陽台先行丟入室內，然在場之人均未目睹，邱榮華日後轉述金惠玲被
    告曾坦承其事，惟業據金惠玲於原審否認，故邱榮華所言雖無法獲得其他證人之
    佐證，尚不能遽認被告自陽台先行丟入室內，但由前開諸人之供述，及被告否認
    有指示蔡崑達拾起香菸盒等情，堪認該內包疑似安非他命之七星牌香煙盒，係被
    告至現場後趁人不注意時所置，否則被告又焉能指示蔡崑達撿起，並從中發現疑
    似安非他命之物。
  (5)依上所述，被告欲藉詞在上址發現安非他命一事，而向邱榮華等人索取金錢應可
    認定。
  (6)雖證人龐潤強、黃紹聯、朱敬賢及邱榮華第一次在市調處雖均供稱，當時係戴眼
    鏡之警員楊慶燦在客廳垃圾桶及桌子抽屜搜出疑似之安非他命，但為楊慶燦先後
    於市調處及檢察官偵查中所否認。而事實上當時乃係蔡崑達依被告之指示在客廳
    垃圾桶旁拾取七星牌香煙盒交給被告，盒內有疑似安非他命之等情，業據證人蔡
    崑達於市調處供述明確（見偵查卷第卅九頁），並有其報告在卷可資佐證（見同
    上卷第七頁背面），且邱榮華嗣於市調處第二次訊問中亦就其第一次陳述更正陳
    稱：「我當時之陳訴並不詳盡，願在此作補充說明，事實上（乃係）蔡崑達依乙
    ○○指示翻弄垃圾桶內之雜物，並拿起其中一包香煙盒交予乙○○，乙○○即在
    盒內取出安非他命」等語（見偵查卷第卅一頁背面），可見證人龐潤強、黃紹聯
    、朱敬賢及邱榮華第一次在市調處上開所供，顯係時間甚短，一時誤認所致，尚
    難執此一端遽認其等所為供詞全屬不實。
  (四)證人蔡崑達於市調處證稱：被告事後曾五次至警校找伊，除第五次因伊有事未與
    其碰面外，其餘四次，被告或告知不要將此事轉告他人，或謂如調查局約談伊時
    ，教伊回答當日臨檢時屋內僅三名屋主，並未查獲安非他命或其他不法物品，他
    （即被告）與楊慶燦等人在臨檢現場只停留十分鐘就離開，調查局人員問其他問
    題則以不知道或不清楚回答等語（見偵查卷第四十頁及背面），以及證人金惠玲
    於市調處證稱：「．．．次（二十二）日起多次單身前來（我住所），故我在家
    裡與他見面數次，我曾責問他（指乙○○），如缺錢可向我們借，為何要以臨檢
    方式索取金錢，並害我小叔邱榮華等人，涉嫌吸食安非他命，乙○○未予反駁，
    沈默不語，八十一年四月十九日至廿一日乙○○又連續四度前往我住所及上班處
    所，急著找邱榮豐、邱榮華等人商量事情，但由於他們皆返回澳門探親及辦事，
    故未謀面，我猜想他（乙○○）當時已知道我小叔邱榮華等人已向貴單位檢舉，
    故急著找他們商量事情。」（見同上卷第五十三頁），益證被告確有藉端以臨檢
    查獲安非他命為由向邱榮華勒索一萬元無疑，否則，其事後又何必數次找蔡崑達
    及欲找邱榮華、邱榮豐兄弟串證之理？又本件事證已臻明確，被告請求再傳喚
    潤強、邱榮華與之對質，核無必要。
  (五)有關被告向邱榮華索取一萬元之情：
  (1)又邱榮華於八十一年二月廿四日向調查局檢舉時，已經供明：「（在發現有安非
    他命之後）該名楊姓警員則稱要將所有在場人帶回派出所驗尿，此時乙○○將楊
    姓警員拉至一旁一陣商量後，將我拉到廚房表示，需花錢才能擺平此事，並要我
    先拿新台幣二萬元，我因身上沒錢，即向潤強借，但他身上也沒有，我才要求
    員以電話聯繫我六哥邱榮豐，即刻帶現款一萬元回住所，約下午二時三十分，
    我哥邱榮豐回到住所將一萬元交給我，我隨即在客廳交給乙○○，表示今天只能
    調到這麼多」等語（見偵查卷三二頁背面、三三頁），此一情節核與潤強、黃
    紹聯、邱榮豐等人於調查局所供之內容相符（見偵查卷五八至六二頁），故被告
    於案發當天顯然是藉詞查獲安非他命向邱榮華勒索財物。
  (2)雖邱榮華於八十一年七月十五日再次至調查局說明時供述：「乙○○與潤強因
    有私人債務糾紛，乙○○即想以上述手段壓迫我們逼潤強還錢，但沒想到臨檢
    當天，我們均不承認安非他命是我們所有，乙○○在騎虎難下才要我們花錢擺平
    ，以掩飾其栽贓的手段，這些均是事後乙○○知道被檢舉，並找到潤強商量案
    情所做的解釋，且乙○○並透過潤強轉告我，並非存心想害我和其他當天在場
    的人」（見偵查卷三一頁），然被告以上開手段向邱榮華索取金錢，雖在場之人
    均否認有施用、販賣安非他命，但被告有何騎虎難下之情？殊難令人理解，是邱
    榮華所言，被告欲藉此逼迫潤強還錢一節，不能據信。
  (3)又潤強在八十一年二月廿二日於調查局調查時亦稱因與被告有債務糾紛，被告
    急於拿回四萬元而為上開犯行，然查此係被告心中之想法，於外觀行為上，被告
    向邱榮華索取金錢時，並非表明係索取潤強之欠款，況潤強之欠款亦無由邱
    榮華清償之理，再者，依潤強所言，其所以積欠被告四萬元係因合資投資電動
    玩具之事云云，然查，被告與潤強二人合資電動玩具一節為被告所否認，而以
    八萬元之資本而欲在台北市經營電動玩具生意，顯與經驗法則有違，況被告雖稱
    潤強積欠其四萬元，但稱係借款，二人所述之內容並不相符；又被告於上址宣
    稱查獲安非他命而邱榮華等人均否認，豈有導致被告騎虎難下之情形，邱榮華所
    言殊難令人理解，而潤強所言被告上開犯行，係欲壓迫邱榮華等人逼潤強還
    錢云云，如前所述，亦難遽信。
  (4)證人邱榮豐嗣於偵查中改稱：當天是因龐潤強欠被告四萬元，欲向伊借一萬元還
    他，伊乃交一萬元給邱榮華請他轉交被告，以及證人金惠玲嗣於原審偵審中改稱
    ：不知查到安非他命之事，只知龐潤強以前向被告借四萬元，當天交給被告一萬
    元是還錢各等語，均無非係事後迴護被告之詞，自不足採。
  (六)綜上所述，足見被告所辯，顯係卸責遁詞，不足採信。此外，復有被告交予潤
    強之名片一張、臨檢紀錄表一份在卷可稽。
三、查被告乙○○係市警局古亭分局（現改為中正第二分局）門街派出所警員，為
    依據法律從事公務之人員。其利用匿名電話向市警局誣告他人持有安非他命之機
    會，並藉端以臨檢機會詭稱要錢擺平查獲安非他命之事而勒索取一萬元行為，係
    犯貪污治罪條例第四條第一項第二款之藉端勒索財物罪。公訴人認被告藉端索取
    財物之行為，係犯貪污治罪條例第五條第一項第二款之利用職務上機會詐取財物
    罪，然查利用職務上之機會詐取財物罪，須以公務員利用職務上之機會，施用詐
    術，使被害人誤信而交付財物為構成要件，本件被害人邱榮華之交付一萬元，並
    非因被告之施用詐術，陷於錯誤而交付，而係因被告藉端勒索，被害人邱榮華惟
    恐被移送偵辦心生畏懼始籌款交付，自不成立該罪，應變更檢察官所引起訴法條
    。被告犯罪後貪污治罪條例於八十一年七月十七日、八十五年十月廿三日二度修
    正後經總統明令公布施行比較新舊法結果，以八十一年七月十七日修正後，八十
    五年十月廿三日修正前之法律有利行為人，應依刑法第二條第一項但書適用八十
    五年十月廿三日修正前之貪污治罪條例處罰。又被告所犯貪污罪其所得財物在新
    台幣五萬元以下且情節輕微，爰依同條例第十一條第一項規定，減輕其刑。
四、原審據以論科，固非無見。惟按：(1)特別刑法案件適用刑法總則之規定時，如特
    別刑法有規定「適用刑法總則」或「適用刑法」之明文者，應引用特別刑法該規
    定，如特別刑法僅規定本條例未規定者適用其他法律或無規定者，則應引用刑法
    第十一條，業經最高法院六十七年四月十八日六十七年度第四次刑事庭庭推總會
    議決在案，本件貪污治罪條例第十七條僅規定：「本條例未規定者，適用其他法
    律」，依法自應引用刑法第十一條，乃原判決竟引用貪污治罪條例第十七條，自
    有未洽；(2)又上開匿名電話尚不能遽認係被告所為，被告尚難認有犯刑法第一百
    七十一條第一項之罪名，原審未予詳查，亦有未洽：(3)再者被告藉端索取一萬元
    部分，係犯貪污治罪條例第四條第一項第二款之罪，原判決認應成立同條例第五
    條第一項第二款之罪，亦有未合。被告上訴，否認犯罪，雖無足取，但原判決既
    有可議，自應撤銷改判，爰審酌被告身為警員竟藉端以陷人於罪方式勒索財物及
    其犯罪方法、手段、所生危害及犯罪後態度等一切情狀，量處有期徒刑五年，並
    依法宣告褫奪公權三年，公訴人雖請求判處被告有期徒刑十二年，經查被告犯罪
    情節尚非重大，且所得財物僅一萬元，本院認尚無量處有期徒刑十二年之必要，
    又被告勒索所得財物一萬元依法應予追繳發還被害人邱榮華，如全部或一部無法
    追繳時，以其財產抵償之。
五、至公訴意旨另以被告涉有刑法第一百七十一條第一項之未指定犯人誣告罪嫌部分
    ，因此部分尚難證明係被告所為，已如前述，因檢察官起訴認與前述有罪部分有
    裁判上一罪之關係，爰不另為無罪之諭知。
據上論斷，應依刑事訴訟法第三百六十九條第一項前段、第三百六十四條、第二百九
十九條第一項前段、第三百條，八十五年十月廿三日修正前之貪污治罪條例第二條前
段、第四條第一項第二款、第十一條第一項、第十六條、第九條，刑法第十一條前段
、第二條第一項但書、第三十七條第二項，判決如主文。
本案經檢察官郭弘佑到庭執行職務。
中      華      民      國    八十九    年      八      月      七      日
                              臺灣高等法院刑事第十三庭
                                  審判長法  官  常  尚  信
                                        法  官  盧  彥  如
                                        法  官  周  占  春
右正本證明與原本無異。
如不服本判決應於收受送達後十日內向本院提出上訴書狀，其未敘述上訴之理由者並
得於提起上訴後十日內向本院補提理由書（均須按他造當事人之人數附繕本）。
                                        書記官  劉      瑗
中    華    民    國    八十九    年        八      月         九       日
附錄本判決論罪科刑法條：
修正前貪污治罪條例第四條第一項第二款
有左列行為之一者，處無期徒刑或十年以上有期徒刑，得併科新臺幣三百萬元以下罰
金：
二、藉勢或藉端勒索、勒徵、強占或強募財物者。


司法院資訊處製作；財團法人民間司法改革基金會備份。
